【裁判字號】    98,訴,1814
【裁判日期】    990129
【裁判案由】    違反槍砲彈藥刀械管制條例
【裁判全文】
臺灣高雄地方法院刑事判決              98年度訴字第1814號
公  訴  人  臺灣高雄地方法院檢察署檢察官
被      告  乙○○
指定辯護人  本院公設辯護人  黃秋葉
上列被告因違反槍砲彈藥刀械管制條例案件，經檢察官提起公訴
（98年度偵字第16189 號），本院判決如下：
    主  文
乙○○犯非法製造槍砲之主要組成零件未遂罪，處有期徒刑拾月
，併科罰金新臺幣參萬元，罰金如易服勞役，以新臺幣壹仟元折
算壹日。緩刑貳年，並應向指定之政府機關、政府機構、行政法
人、社區或其他符合公益目的之機構或團體提供壹佰貳拾小時之
義務勞務，緩刑期間付保護管束。扣案之土造長槍槍管半成品壹
支、撞針半成品壹支，均沒收。
    事  實
一、乙○○明知土造金屬槍管、撞針為政府公告查禁之槍砲主要
    組成零件，屬於違禁物，不得擅自製造，竟因其所種植之竹
    筍遭山豬啃食，即基於製造槍砲主要組成零件之犯意，於民
    國98年2 月至3 月間在其位於高雄縣六龜鄉中興村中庄297
    號住處內，以工具著手製造獵槍主要組成零件之長槍管及撞
    針各1 支，然因在尚未完成之際，即經警於98年5 月26日下
    午5 時48分許持搜索票前往上址搜索查獲，並扣得上開半成
    品之長槍管、撞針各1 支及非屬槍砲主要組成零件之彈簧2
    個、插銷2 支、小鉛彈1 瓶等物。
二、案經高雄市政府警察局左營分局報告臺灣高雄地方法院檢察
    署檢察官偵查起訴。
    理  由
壹、證據能力部分
    本判決所引用據以認定被告乙○○犯罪事實存否之各項證據
    ，均於審理程序中詢問當事人並使其就證據能力之有無表示
    意見，均明示同意有證據能力（見本院訴字卷第21至23頁）
    。嗣本院於審判期日，復依各該證據不同之性質，以提示或
    告以要旨等法定調查方法逐一調查，並使當事人表示意見，
    本院亦查無法定證據取得禁止或證據使用禁止之情形，故認
    所引用各項證據資料，均具證據之適格，合先敘明。
貳、認定犯罪事實所憑之證據及理由
一、上開事實，業經被告乙○○坦認不諱，並有前述扣案之土造
    長槍管半成品1 支及撞針半成品1 支足資佐證。而扣案物品
    經送內政部警政署刑事警察局鑑定認：(一)土造長槍槍管1 枝
    ，係土造金屬半成品；(二)撞針半成品1 枝，係金屬棒狀物；
    (三)插銷2 枝，均係土造金屬插銷；(四)彈簧2 條，均係金屬彈
    簧；(五)小鉛彈1 瓶，均係金屬彈丸等語，此有內政部警政署
    刑事警察局98年8 月31日刑鑑字第0980105207號槍彈鑑定書
    在卷可稽（見本院審訴卷第26頁）。另鑑定人甲○○於本院
    審理中證稱：其等鑑定是依照實務來做鑑定，所以是依照看
    到的東西來做鑑定，收到的扣案物若認為可以組裝成槍枝的
    話，才會認定是屬於槍枝零件的某部分，因為在本案並沒有
    看到1 把完整的槍枝，所以其等不能直接就扣案物認定可以
    組裝成為槍枝；因為土造的槍不是制式的規格，所以不會有
    一定的形狀，因此若只有查獲部分零件的話，其等沒有辦法
    知道是否可以組裝成1 把槍；本案扣案物含土造槍管1 支、
    撞針半成品1 支、插銷2 支、彈簧2 個，只需要槍身部分之
    組合即可成為1 支完整的槍枝；而只要可以組裝的起來，例
    如1 支土造槍管，可以找到另外一把槍可供這支槍管換裝，
    其等就會認為該支土造槍管是成品，也是主要零件；本件扣
    案的槍管、撞針有可能涉及到主要組成零件，且按照內政部
    的規定，撞針跟槍管兩者是獨立的主要零件，其他證物都不
    算是主要零件；又針對本件扣案物品，其實有可能在槍管基
    座跟槍身的固定結合過程中，因為槍身的形狀跟材質等因素
    ，而有需要繼續對槍管基座的部分作加工，因此在證據上有
    可能是還沒有完全加工完成，至多只是未遂等語（見本院訴
    字卷第16、17、19、20頁），足認本件被告著手製造扣案之
    土造長槍槍管、撞針半成品各1 支，乃屬非法製造槍砲之主
    要組成零件未遂之事實，已臻至明。
二、至被告雖以其平日為務農之人，係因看到農作物遭山豬啃食
    ，方想製作槍管等物驅趕山豬，然因沒有技術，所以做不起
    來，又聽他人說可能會膛炸，所以就自行將槍管敲壞了等語
    置辯（見本院訴字卷第19頁）。而辯護人亦辯稱在被告住處
    查扣之扣押物並無法製造成槍枝零組件，本件為不能犯，且
    被告有中止未遂之情形等語（見本院審訴卷第14頁、訴字卷
    第19頁）。另扣案之土造長槍槍管半成品1 枝及撞針半成品
    1 枝，經送內政部審認，認均非屬該部86年11月24日臺（86
    ）內警字第8670683 號公告之槍砲主要組成零件等情，有內
    政部98年11月12日內授警字第0980871988號函在卷可按（見
    本院審訴卷第27、30頁）。惟查鑑定人甲○○於本院審理時
    證稱：扣案之槍管因係土造槍管，不需再做其他加工之動作
    ，若有其他零件，就可以組成1 把槍；扣案槍管若尚有需要
    加工之處，最主要是在槍管基座的部分，以便讓它可以跟槍
    身固定，而扣案槍管在槍管基座部分之加工，所需要使用之
    工具應該不限定只有車床，且不一定要用工廠內之車床工具
    ，若使用電鑽即有可能穿透槍管基座，且就固定槍管基座及
    槍身之技術而言，並沒有特殊之技術或方法，也沒有一定的
    固定方式，重點只是在把兩者能夠牢牢的結合，甚至一般的
    鑽孔加螺絲釘或以鐵線綑綁，都有可能作為固定之方式；至
    於撞針本身就是一個單純的金屬磨成一定的形狀即可，並不
    需要搭配其他東西，且以一般的工具就有可能磨成，若以土
    造之撞針而言，是有可能如本件扣案之撞針那樣粗的；若本
    案有製作出槍身可供換裝，確認機械性能良好，則本案扣案
    之槍管、撞針即會被認定為主要組成零件；又本案扣案槍管
    之材質是金屬，可以承受爆炸之後的膛壓，所以材質上應該
    是沒有問題；另扣案之插銷確實可以插入本案槍管之插銷孔
    內，至於鉛彈之口徑很小，亦可裝填入扣案的槍管內；回函
    中所稱製作成槍枝主要組成零件之「知識及技術」，僅是一
    般的車床技術即可，不需要什麼高中或大學畢業之學歷；經
    檢視後無法看出扣案槍管是否已被敲壞，就槍管本身的現狀
    看起來還是可以使用等語（見本院訴字卷第17至21頁），足
    認被告所製造之扣案土造槍管及撞針，若與適當之槍身加以
    組合，即可成為該把槍枝之主要組成零件，且該等土造槍管
    及撞針之製造，並無須具備特殊之專業知識或技術，亦無須
    使用特殊之工具，而扣案之土造槍管又無呈現毀壞或不堪使
    用之情狀，從而，被告及辯護人之上開辯詞，尚難信採。
三、綜上，本件事證明確，被告犯行已堪認定，自應依法論科。
參、論罪、科刑
一、核被告所為，係犯槍砲彈藥刀械管制條例第13條第5 項、第
    1 項之非法製造槍砲之主要組成零件未遂罪。其基於同一目
    的，於98年2 月至3 月間接續製造槍管、撞針等物，為接續
    犯，應論以實質上一罪。被告持有槍砲主要組成零件之低度
    行為，為製造之高度行為所吸收，則不另論罪。又被告已著
    手於製造槍砲之主要組成零件，然在尚未完成而僅係半成品
    之際即經查獲，為未遂犯，應依刑法第25條第2 項之規定，
    減輕其刑。又被告之教育程度為國小畢業，居住於山地偏遠
    地區以種植竹筍維生，為防阻山豬破壞其所種植之農作物，
    一時失慮方著手製造上開槍砲之主要組成零件而罹重典，此
    與一般製造槍砲主要組成零件罪之犯罪情節相較，若一律論
    以最輕本刑有期徒刑3 年以上之重刑，實屬情輕而法重，況
    其犯罪之情狀在客觀上非無堪予憫恕之處，本院認即令處以
    法定最低刑度且慮及其犯行係未遂而得以減輕其刑，仍猶嫌
    過重，爰復依刑法第59條之規定，遞減輕其刑。
二、爰審酌槍枝氾濫之情形將影響社會之治安，而被告未經許可
    擅自製造槍枝主要組成零件之行為，確實對社會治安具有潛
    在之危害，固屬不當，惟念及被告雖已著手製造槍枝之主要
    組成零件，尚在半成品階段即經查獲，並未產生任何實害，
    且其又未曾持槍從事其他任何犯罪行為，亦未有故意犯罪之
    前科紀錄，有臺灣高等法院被告前案紀錄表1 份在卷可稽，
    素行尚可，又其製造扣案土造槍管及撞針之動機及目的，僅
    係為驅趕山豬以保護其農作物之收成，犯後已坦承犯行，態
    度尚稱良好等一切情狀，量處如主文所示之刑，並就併科罰
    金部分諭知易服勞役之折算標準。
三、又被告前未曾因故意犯罪受有期徒刑以上刑之宣告，有臺灣
    高等法院被告前案紀錄表各1 份在卷可按，可見其素行尚可
    ，且係因一時短於思慮致罹刑章，犯罪後已坦承犯行，甚有
    悔意，經此偵審科刑之教訓後，當知所警惕，信無再犯之虞
    ，本院綜合被告之素行、現職工作及其因98年8 月8 日莫拉
    克風災發生後為受災戶等一切情狀，認上揭對被告所宣告之
    刑，以暫不執行為適當，爰依刑法第74條第1 項第1 款予以
    宣告緩刑2 年，用啟自新。然為促使其日後得以知曉尊重法
    治之觀念，本院乃認除前開緩刑宣告外，另有賦予被告一定
    負擔之必要，遂併予諭知被告應向指定之政府機關、政府機
    構、行政法人、社區或其他符合公益目的之機構或團體提供
    120 小時之義務勞務，另依刑法第93條第1 項第2 款規定宣
    告在緩刑期間付保護管束，俾能由觀護人予以適當督促，發
    揮附條件緩刑制度之立意，以期符合本件緩刑目的。
四、至扣案之土造長槍槍管半成品1 支、撞針半成品1 支，均係
    違禁物，爰依刑法第38條第1 項第1 款規定宣告沒收。至扣
    案之彈簧2 個、插銷2 支、小鉛彈1 瓶等物，非屬槍砲主要
    組成零件，且與本件製造槍枝主要組成零件未遂之行為無關
    ，是均不為沒收之諭知。
據上論斷，應依刑事訴訟法第299 條第1 項前段，槍砲彈藥刀械
管制條例第13條第1 項、第5 項，刑法第11條前段、第25條第1
項、第59條、第42條第3 項前段、第74條第1 項第1 款、第2 項
第5 款、第93條第1 項第2 款，第38條第1 項第1 款，判決如主
文。
本案經檢察官丙○○到庭執行職務
中    華    民    國    99    年    1     月    29    日
                    刑事第四庭  審判長法  官  洪碩垣
                                      法  官  張  震
                                      法  官  葉文博
以上正本證明與原本無異。
如不服本判決應於收受判決後10日內向本院提出上訴書狀，並應
敘述具體理由。其未敘述上訴理由者，應於上訴期間屆滿後20日
內向本院補提理由書(均須按他造當事人之人數附繕本)「切勿逕
送上級法院」。
中    華    民    國    99    年    1     月    29    日
                                      書記官  李柏親
附錄論罪科刑法條：
槍砲彈藥刀械管制條例第13條
未經許可，製造、販賣或運輸槍砲、彈藥之主要組成零件者，處
3 年以上10 年以下有期徒刑，併科新台幣 700 萬元以下罰金。
未經許可，轉讓、出租或出借前項零件者，處1 年以上7 年以下
有期徒刑，併科新台幣500 萬元以下罰金。
意圖供自己或他人犯罪之用，而犯前2 項之罪者，處5 年以上有
期徒刑，併科新台幣1000 萬元以下罰金。
未經許可，持有、寄藏或意圖販賣而陳列第1 項所列零件者，處
6 月以上5 年以下有期徒刑，併科新台幣300 萬元以下罰金。
第1 項至第3 項之未遂犯罰之。

司法院資訊處製作；財團法人民間司法改革基金會備份。
